【裁判字號】    96,上訴,2060
【裁判日期】    970108
【裁判案由】    強盜
【裁判全文】
臺灣高等法院高雄分院刑事判決        96年度上訴字第2060號
上  訴  人
即  被  告  甲○○
                    （現於臺灣高雄第二監獄執行中）
選任辯護人  萬維堯律師
上列上訴人因強盜案件，不服臺灣高雄地方法院96年度訴字第23
61號中華民國96年8 月29日第一審判決（起訴案號：臺灣高雄地
方法院檢察署96年度偵字第6481號），提起上訴，本院判決如下
：
    主  文
原判決撤銷。
甲○○犯攜帶兇器強盜罪，累犯，處有期徒刑拾貳年。
    事  實
一、甲○○前因施用毒品案件，經臺灣高雄地方法院以94年度訴
    字第702 號分別判處有期徒刑7 月確定，於民國95年1 月27
    日執行完畢。仍不知悔改，因無力籌措其因車禍而積欠所任
    職之慶威通運公司（下稱慶威公司）之遊覽車修理費用，竟
    意圖為自己不法之所有，於95年11月1 日16時12分58秒許，
    以持用之0000000000號行動電話撥打予同事丙○○所使用之
    0000000000號行動電話，告知丙○○其欲強盜計程車以籌措
    修車費用之事，經丙○○勸阻無效後，甲○○即將其所有之
    把白鐵製類似西瓜刀之刀械1 把預藏在其所有之藍色手提袋
    內，右手並配戴手術用之塑膠手套，並以口罩遮覆臉部下半
    部後，於其與丙○○通話後至同日17時10分許間之某時，在
    高雄市○○路與義華路口，攔下林慶三所駕駛之車號YQ-499
    號計程車後，坐上右前方之副駕駛座，佯稱欲回鄉下養病，
    而指示林慶三往屏東縣鹽埔鄉行駛，嗣於行至屏東縣九如鄉
    後，因林慶三對路況並不熟悉，乃依甲○○指示行駛，而於
    行經屏東縣高樹鄉南華大橋時，甲○○指示林慶三開往橋下
    堤防道路邊，往西南方向約800 公尺處時，以車行過頭為由
    ，要求林慶三迴轉至約400 公尺處停車，佯稱有人會至該處
    接他，林慶三乃停車並關掉大燈後下車小解，詎甲○○於林
    慶三上車後車門尚未關上之際，即以右手自藍色手提袋內取
    出預藏之前開刀械，並以左手自後向前勒住林慶三之頸部，
    並將所持刀械指向林慶三，喝令林慶三交出身上之財物，以
    此強暴之方式強盜林慶三財物，而林慶三在此同時，以左手
    抓住甲○○所持之刀械，並以右手撥開甲○○左手後，趁隙
    跑出車外並跑上堤防，甲○○見狀立即駕駛林慶三所有之計
    程車逃離現場，而強盜取得該部計程車，甲○○嗣因不知如
    何處理所搶得之計程車，乃於同日18時10分48秒許，復以持
    用之0000000000號行動電話撥打予丙○○持用之0000000000
    號行動電話，告知已強盜取得一部計程車，人在屏東縣里港
    鄉往高樹鄉之堤防邊，詢問丙○○如何處理，丙○○即告知
    將車停在該處人先離開，甲○○乃將該部計程車放置在屏東
    縣高樹鄉○○路與興產路旁後，逕自返回屏東市老家。嗣於
    95年12月6 日，甲○○因持另把西瓜刀對其妻乙○○○施暴
    ，經乙○○○報警後查扣上開西瓜刀1 把，甲○○並於同年
    12月間某日，因見電視新聞報導強盜計程車情事，而對乙○○○提及自身強盜上開計程車之事，經乙○○○向警方檢舉
    後，經警在甲○○高雄縣鳳山市○○路19號之住處臥室內扣
    得與本案無關之藍色手提袋1 個、口罩2 個而循線查獲上情
    。
二、案經高雄縣政府警察局報告台灣高雄地方法院檢察署檢察官
    偵查起訴。
    理  由
一、程序部分：
  (一)上訴人即被告甲○○雖主張其於96年2 月26日在警詢中所為
    陳述，係在毒癮發作情形下所為，而不得為證據，查被告雖
    有施用毒品前科，有臺灣高等法院被告前案紀錄表可參，惟
    其當日在警察局製作筆錄時，警察並未對其採尿，有高雄縣
    政府警察局96年11月15日函可參（本院卷第91頁）；再者，
    經本院勘驗當日警詢錄音及錄影光碟，發覺警察採一問一答
    方式訊問，並無不當取供情形，筆錄所載內容與詢問內容大
    致相符。而當日被告雖有精神不佳情形，惟在警詢第8 頁被
    告回答：我現在精神狀況良好，可以繼續接受訊問的部分，
    警察有兩次向被告確認其精神狀況是否良好；且其陳述中有
    (1)經警察向被告提示扣案之西瓜刀，詢其是否為當日之作案
    刀械，其初則稱非該把刀械，並稱實際作案之刀械應係置於
    家中2 樓之酒櫃裡面，經警察以電話聯絡被告之配偶乙○○○尋找未獲後，被告則稱：那我就說這把刀子（西瓜刀）好
    了等語；(2)在警詢第7 頁被告回答坐火車回家部分，被告尚
    有供稱：我本來要搭計程車，但不夠錢等語；(3)警詢第8 頁
    ，被告回答：我是忘了將西瓜刀拿起來的部分，被告尚有答
    稱：我之前開遊覽車，怕跟人發生爭吵，所以將刀子放在手
    提袋內，約放了1 年左右。另稱：我沒有想到帶刀子要做什
    麼。第9 頁被告回答：我只告訴他我要出去拼看看有沒有錢
    的部分，被告尚有答稱：我沒有跟丙○○說要去搶計程車等
    語，此為筆錄所未記載之內容，業經本院勘驗屬實，有勘驗
    筆錄可參（本院卷第98頁、第117 至118 頁），是在製作筆
    錄過程中，警察既有二度確認被告之精神狀態是否適合製作
    筆錄，被告仍稱現在精神狀況良好，可以繼續接受訊問等語
    ，且於警察提示刀械供其辨認時，則稱非用扣案刀械作案，
    及告知警察該作案刀械置放何處；及其何以會將刀子置於手
    提袋，當日如何由屏東回高雄之經過，均能清楚陳述，並始
    終否認有強盜行為，而辯稱：係因車資不足，而向司機表示
    要欠車資等情，可見其所稱當日有毒癮發作情形，並非事實
    。
  (二)證人丙○○、乙○○○、林慶三、林忠文、楊富榮於偵查中
    之證詞，係在檢察官前所為之陳述，且經具結而以證人身分
    為證言，其中被告已捨棄對證人楊富榮及林忠文之對質詰問
    權，而其餘證人則於審理中經被告行使對質詰問權，則其等
    在偵查中所為陳述，均為證據。
二、訊據被告固不否認於95年11月1 日曾以持用之0000000000號
    行動電話撥打予證人丙○○所使用之0000000000號行動電話
    ，告知證人丙○○其欲強盜計程車之事，並於當日下午，乘
    坐計程車至屏東縣鹽埔鄉尋找友人即綽號「蒼蠅」之男子，
    嗣因探訪未遇，乃返回屏東市老家等情，惟矢口否認有何攜
    帶兇器強盜犯行，辯稱：我當時係捏造欲強盜計程車搶奪財
    物以支付積欠之修車費之詞，透過證人丙○○勸說其妻即證
    人乙○○○交付金錢供其支付修理費，實際上並未著手，未
    料竟恰有證人即被害人林慶三所駕駛之計程車遭強盜之事，
    我因之遭逮捕，惟證人林慶三於警、偵中已多次明確指認並
    非我所為，足證我並無強盜犯行云云。經查：
  (一)證人即計程車司機林慶三在偵查及原審審理中證稱：我有於
    95年11月1 日下午，在高雄市○○區○○路與義華路口搭載
    1 名客人，當時該名客人有戴口罩，手上拿著1 個深藍色手
    提袋，有1 隻手戴手套，說要到屏東縣鹽埔鄉，開到屏東那
    邊，我就不知道路了，由他報路給我開車，到發生地點的橋
    下（按係南華大橋橋下），他叫我停車，好像說有人要到那
    裡載他，並叫我把汽車大燈關掉，我下去小便，當我再上車
    的時候，我坐在車上，1 隻腳在車外，安全帶還沒有繫上的
    時候，那個人就從深藍色的袋子，用右手拿出1 把好像是西
    瓜刀的那種刀子，左手從我後方勒住我的脖子，問我說「有
    沒有錢，我不會殺你」，我左手去抓他的刀子，左手無名指
    及中指因而受傷，另用右手去抓他左邊的手，鬆開我的脖子
    ，我將他的刀子撥開後，立即跑開；後來，碰到1 位貨車司
    機，告訴他我被強盜，他載我去報警等語（偵查卷第14至15
    頁、第68至70頁、原審卷第73至74頁），復有證人林慶三之
    報案筆錄、屏東縣警察局重大刑案通報單等可參（警卷第12
    至14頁、第29頁），是林慶三確有於前開時地被強盜之事實
    可以認定。
  (二)被告雖為否認其有強盜犯行，惟：
  1.被告於警詢供稱：我於95年11月1 日16時至17時左右，在高
    雄市○○區○○路與義華路口，攔阻一部計程車坐到屏東縣
    高樹鄉，因為我手上的錢不夠，所以，我在屏東縣高樹鄉南
    華大橋下，我右手拿1 把刀，左手押住計程車司機，我跟司
    機說：「你不要緊張，我的車資不夠，我跟你商量，我先給
    你一半，其他的一半車資，請你過2 、3 天後再來這裡拿。
    」結果，該司機就打開車門跑出車外，我就坐到司機座把車
    子開走，我把車子開到附近高樹鄉○○○村○○○路邊，把
    計程車丟在那裡，然後攔下1 部自用小客車載我到屏東市火
    車站坐火車回家。當日我在高雄市○○區○○路與義華路口
    ，攔阻該計程車時，有戴口罩，右手有載手術用手套，並提
    著1 個裡面放著1 把刀子的藍色袋子。又在案發當日我有打
    電話給丙○○，告訴他我要去拼拼看沒有錢；後來，並有打
    電話問他強盜得手的計程車要如何處理，他把我罵一罵，叫
    我不要再開了，我就計程車停在路邊；在案發後，我有告訴
    我太太張雅芳這件事等語（警卷第5 至7 頁）；於偵查中亦
    供稱：我於95年11月1 日有搭林慶三的計程車，我有跟他說
    我車資不夠，叫他過兩天來這跟我收，我說完他就走掉了，
    當時我有拿刀子等語（偵查卷第5 頁），其後，雖否認有搭
    林慶三之計程車，惟亦稱：我當日是搭另一部計程車，及開
    走另一部計程車等語（偵查卷第14頁），足見被告雖否認有
    強盜行為，惟就其曾於95年11月1 日16時至17時左右，在高
    雄市○○區○○路與義華路口，攔阻1 部計程車坐到屏東縣
    高樹鄉，並在南華大橋下，取出刀子，致該司機因而棄車離
    去，被告見狀即將車開走，其後，並將該計程車棄置於路旁
    ；及其於作案後，曾分別向丙○○及張雅芳表示其有開走計
    程車行為，則已承認在卷。
  2.證人丙○○於偵查中證稱：95年11月1 日下午，被告打電話
    給我說準備要去搶計程車，我勸被告不要搶，因為沒多少錢
    ，過約1 小時，被告又打電話給我說已經搶到計程車，現在
    人在高樹鄉堤防旁，我問被告有無傷害被害人，被告說有劃
    傷被害人手掌，被告問我怎麼辦，我叫被告將車子停旁邊，
    人先離開，再過10幾分鐘，被告告訴我車子已丟棄，要我去
    屏東家載他，我說無法過去，我與被告是慶威公司同事，被
    告將遊覽車撞壞2 次，第一次已經賠了20幾萬元，第二次30
    幾萬元無法處理，被告說搶計程車是為了要賠30幾萬元，我
    在95年11月2 日有告訴證人乙○○○，被告搶計程車之事等
    語（偵卷第57、58頁）；原審審理中結證稱：我與被告是慶
    威公司同事，被告去林園載客人時，發生車禍，要賠償公司
    30 幾 萬元，當時被告要籌錢給公司修理車子，被告當日下
    午有用0000000000號行動電話打電話給我持用之0000000000
    號行動電話說他已經走投無路，要去搶計程車，我告訴被告
    不要搶，計程車也沒有錢，我接到被告打的電話後，有打電
    話給證人乙○○○，看證人乙○○○可否幫忙被告，我說如
    果被告去搶計程車，事情會弄大，後來經過約1 小時，被告
    問我可否去高樹載他，他已經搶了1 部計程車，我說不是叫
    你不要做，為何還搶，我車上有客人，無法過去，被告問我
    怎麼辦，我叫被告先回來，被告說要先回屏東家，之後，被
    告打電話叫我去屏東載他，我說車上有客人不方便；後來，
    被告說已回到本館路，並叫我打電話給證人乙○○○，說被
    告已經去搶計程車了，看證人乙○○○可否幫他處理30幾萬
    元的修理費，我前後打給證人乙○○○2 通電話，跟證人乙○○○說被告已經搶計程車了，可否幫忙被告去找老闆處理
    修理費，以後從薪水慢慢扣，證人乙○○○有問我被告在那
    裡搶的，我說在高樹，證人乙○○○本來以為我和被告串通
    要騙她，我在警局所說屏東縣里港鄉往高樹鄉的堤防邊之地
    點是被告告訴我的，被告說車子丟在堤防邊，未說在那裡，
    我並未跟證人乙○○○說車子丟在那裡，當日我在載客人很
    忙，所記得的通話內容就是上開所述，無法清楚記得每通電
    話，我只記得最後一通是被告問證人乙○○○願不願意幫他
    ，被告搶完隔天，我有打電話給證人乙○○○，要證人乙○○○盡量幫被告，不然事情鬧開，對她也不好，證人乙○○○說家裡都沒錢了等語（原審卷第80至87頁）。核與證人乙○○○於原審審理中供稱證人丙○○曾打電話告知被告強盜
    計程車，要我幫忙處理等語相符，且被告亦自承確曾打電話
    告訴證人丙○○搶計程車以使證人乙○○○幫助處理修理費
    ，也有打電話詢問證人乙○○○有無要幫忙之意等語（原審
    卷第114 、115 頁）；再者，被告所持用之0000000000號行
    動電話於(1)95年11月1 日16時12分58秒，(2)同日18時18分48
    秒，(3)同日19時37分17秒，(4)同日19時42分41秒，(5)同日19
    時48分58秒，(6)同日19時59分59秒，(7)同日20時11分54秒，
    (8)同日20時49分38秒，(9)同日20時56分27秒，(10)同日21時23
    分均有與證人丙○○持用之0000000000號行動電話通聯之紀
    錄，有卷附通聯紀錄在卷可佐（警卷第30至33頁），是證人
    丙○○上開所述應堪採信。再者，被告有積欠其所服務之交
    通公司修理費之事實，除有證人丙○○之指述，並經證人即
    慶威交通公司負責楊富榮在偵查中證述明確（偵查卷第58
    頁），並為被告所承認，足見被告確有強盜之動機存在。又
    證人丙○○所稱：被告係在當日下午5 時左右，打電話給我
    ，說要去搶計程車，並在約1 小時後，打電話給我說已搶到
    計程車部分，雖與前開通聯紀錄之時間不符；惟證人丙○○
    亦稱：因時間久了，正確時間無法記得，當日我載客人在忙
    ，無法每通都記得清楚等語（原審卷第86頁、本院卷158 頁
    ），本院審酌證人當日係忙著載客人，衡情，應無法將與被
    告通話時間予以明確記住之理，且依通聯絡記錄，其又與被
    告確有通話情形，自難據此時間之差異，而認其陳述為不可
    採。另被告在警詢中所稱有打電話告訴楊富榮其強盜情事，
    雖為楊富榮所否認，但對於被告有強盜之事實，應無影響。
  3.證人乙○○○於偵查中證稱：被告在95年12月8 日告訴我，
    他在95年11月1 日有去搶計程車，被告說當日他在陽明路與
    義華路口攔了1 部計程車，要司機到屏東縣高樹鄉某堤防邊
    ，只說到高樹橋下，被告說搶了計程車就開去高雄縣大樹鄉
    （按係高樹鄉之誤），將車子丟在那裡，被告就攔了一部車
    去屏東市我婆婆家，被告告訴我手套已經丟棄，口罩用過也
    丟棄了等語（偵卷第58、60頁）；原審審理中結證稱：11月
    1 日下午證人丙○○打電話給我的時候，我在做生意很忙，
    證人丙○○說被告搶計程車，我說不要騙我，隔天，證人丙○○又打電話給我，說被告真的去搶計程車，我問在那裡，
    證人丙○○說在靠近三地門高樹鄉那裡，我問他怎麼知道，
    證人丙○○說被告有打電話給他，11月2 日晚上7 、8 點時
    ，我婆婆打電話給我，說被告前一天7 、8 點有回屏東家裡
    鬧了大概5 分鐘就走了，被告對我家暴後，看電視時，被告
    說電視上報導的那台計程車好像是他搶的，我就問被告是不
    是有搶計程車，被告說有，在高樹那邊，我問被告被害人有
    沒有怎麼樣，被告說有殺被害人1 刀，但不是很大，只是劃
    到而已，被告說車子丟在那裡，就趕快打電話給證人丙○○
    ，並攔車回去屏東大埔的家裡，我問被告攔車的時候，配載
    口罩及戴手套，司機沒有詢問嗎，被告說他跟司機說要回到
    鄉下療養，之前證人丙○○跟我說時，我以為證人丙○○跟
    被告串通演戲，證人丙○○當時打第一通電話，說被告搶計
    程車，問我知不知道，我回說不要騙了，就掛掉電話，第二
    天，證人丙○○打來說被告搶計程車，我都沒有關心，我問
    證人丙○○在哪裡搶的，證人丙○○說在高雄攔車，在高樹
    那裡搶的，我問被告如何回來，證人丙○○說被告叫他去載
    他，他沒空，被告就自己攔車回屏東，後來是被告在看電視
    的時候，才跟我說地點是在高樹的河堤邊，我在警詢所述內
    容都是被告告訴我的，我當時將大樹跟高樹搞混了等語（原
    審卷第89至93頁）。而證人乙○○○雖因被告家暴及不良素
    行影響家計，而聲請對被告核發保護令，有原審法院96年度
    家護字第91號通常保護令可參（原審卷第123 頁以下），然
    持刀強盜罪為嚴重之罪刑，證人乙○○○基於夫妻情誼衡情
    殆無無故以此誣指被告之理。且證人乙○○○所述被告強盜
    計程車之過程，核與證人林慶三前開指述內容大致相符，則
    若該等情節係被告信口胡謅或證人乙○○○蓄意誣控，其案
    發過程、持用之工具、及被害人即證人林慶三手部因之遭刀
    刃割傷等細節，豈有如此相符一致之理，是證人乙○○○上
    開證述自非無據。
  4.被告所持用之0000000000號行動電話通聯記錄，於95年11月
    1 日15時58分許至21時23分許，其持用手機之收、發話基地
    台移動位置依序為高雄市苓雅區○○○路57號7 樓頂（15時
    58分6 秒）、高雄縣鳳山市○○路○段410 號6 樓頂（16時
    12分58秒、16時15分12秒）、屏東縣屏東市○○路1518號12
    樓頂（17時24分2 秒至17時25分16秒）、屏東縣九如鄉○○
    段280 地號（17時25分16秒至17時39分27秒）、屏東縣九如
    鄉東寧村15之3 號2 樓頂（17時39分27秒）、屏東縣高樹鄉
    ○○村○○路15-6號3 樓頂（18時10分48秒）、屏東市○○
    路248 號5 樓頂（19時37分17秒）、屏東市○○路114 號2
    樓（19時38分3 秒至54秒）、屏東市○○路186 號5 樓頂（
    19時42分41秒至20時1 分54秒）、屏東市頭前溪0000-0000
    地號（20時7 分7 秒）、高雄縣大寮鄉○○村○○○路10號
    3 樓（20時14分17秒）高雄縣鳳山市○○路99之2 號12樓頂
    （20時20分0 至14秒）、高雄縣鳳山市○○路○段410 號6
    樓頂（20時49分38秒），有卷附通聯紀錄暨基地台位置在卷
    可稽（警卷第31至33頁），又證人即本案查緝員警徐俊貴於
    原審審理中結證稱：我至現場測試基地台位置，我在台27線
    39公里處即案發地與棄車地（高樹鄉○○路與興隆路）之中
    間路段，有測得通聯紀錄中18時10分之基地台位置，是被告
    可能經過該處等語（原審卷第98、99頁），而證人徐俊貴與
    被告並無怨隙，自無甘冒刑事偽證罪責而故為不實證述之理
    ，且卷內確有測試資料可參（偵查卷第41頁），所述應屬可
    採，故以上開通聯紀錄之基地台位置觀之，被告當日移動之
    方向應係由高雄市往屏東高屏大橋方向前進，經由屏東縣九
    如鄉至高樹鄉再回到屏東市後返回高雄至明，參照證人林慶
    三於原審審理中證稱：當日我從高雄市○○路與義華路口載
    該名搶匪從高屏大橋走屏東機場方向，到九如後，由該人指
    揮我開車，有無進入鹽埔，我並不清楚，那裡有作快速道路
    ，我問別人，他們說往前直走就是鹽埔等語（原審卷第75、
    76頁），及前揭證人丙○○證述被告告知欲強盜計程車後，
    再打電話告知其已搶得計程車且人在高樹鄉堤防旁，證人丙○○告知棄車後，被告先返回屏東市再回高雄市等語，及警
    方事後於高樹鄉○○路與興隆路附近尋回遭搶之計程車，證
    人林慶三所述之行進路線，及證人丙○○所述被告之行進路
    線，與被告實際上移動路線，及棄車地點均相吻合。
  (三)至證人林慶三固於96年4 月3 日之偵查庭中證稱被告並非當
    日行搶之歹徒等語（偵卷第70頁），惟證人林慶三亦於同年
    月26日偵查庭中證稱：當時搶匪有戴口罩，當庭之被告則已
    理平頭，且時間已久，我無法確定，我記憶力已越來越壞等
    語（偵卷第81、82頁），且於原審審理中結證稱：檢察官詢
    問時，我是說我不認識被告，搶我的人當時有戴口罩，而且
    我記憶力不好，現在幾乎都快忘光了，當時到屏東時天色已
    經很暗，我眼睛不好等語（原審卷75頁），本院審酌被告於
    上車時確有戴口罩之事實，已如前述，而證人林慶三又稱與
    被告不認識，自無從明確辨被告之面貌；再者，當日在屏東
    地區係17時22分日沒，有交通部中央氣象局95年日出日沒時
    刻表可參（本院卷94頁），而證人林慶三遭強盜之時間，則
    為當日18時10分左右，且案發地點係鄉下偏僻地區，被告復
    命證人林慶三將汽車大燈關掉，則當時之光線不佳，應可認
    定，加以證人林慶三自陳其視力不佳，則證人林慶三因而不
    能明確指述被告係對其強盜之人，應屬顯然，從而自不能以
    其在偵查中之被告並非當日行搶之歹徒之陳述，而為被告有
    利認定。又證人林慶三於警詢中雖稱：係於95年11月1 日17
    時10分許，在高雄市三民區搭載強盜其財物之人，惟被告之
    手機於同日17時24分2 秒之通話基地台，卻在屏東縣屏東市
    ○○路1815號12樓頂（警卷第30頁），被告因而質疑如其在
    當日17時10分搭乘證人林慶三之計程車，應不可能在14分鐘
    內即到達屏東市○○路1815號附近，足認被告並非該強盜林
    慶三之人；惟證人林慶三在原審亦證稱：當日下午4 、5 點
    ，那個人在高雄市○○區○○路與義華路口攔我的車等語（
    原審卷第73頁），足見其在警所述之「17時10分」，並非確
    定之時間，復參酌被告於警詢所述其攔車時間係當日「16時
    至17時左右」等語，亦難據此而為被告有利之認定。
  (四)被告雖稱其與證人丙○○間之前曾發生糾紛，且被告與乙○○○間有家暴糾紛，故證人丙○○與乙○○○係聯合而為誣
    陷，惟證人丙○○及乙○○○在本院審理中均否認係故為誣
    陷；本院審酌依證人丙○○及乙○○○前開陳述，如非被告
    確有自行告知強盜他人計程車，並詳細描述其作案經過，則
    在證人丙○○、乙○○○均與證人林慶三不認識情形下，其
    等竟能就被告之作案經過加以描述，且亦與證人林慶三之陳
    述情節大致相符，足見證人丙○○及翁張芳應非故為誣陷。
    被告又另稱並未於95年12月8 日向證人乙○○○告知其強盜
    事實，因其當日在上班等語，本院審酌證人乙○○○雖曾供
    稱95年12月8 日，但之前則稱12月6 日，有警詢筆錄可參（
    本院卷第131 至136 頁），且其第一次至警察局舉發被告有
    強盜行為之時間則為96年2 月15日，距前開95年12月6 或8
    日，已有數月之久，難免有誤記之可能，亦難因此認其指述
    為不可採。
  (五)又本件扣案之刀械經鑑定結果，雖無血跡反應，有刑事警察
    局鑑驗書可參（本院卷第123 頁），惟依本院勘驗被告在警
    詢中之筆錄可知，被告一開始即陳稱並非用扣案之刀械作案
    ，惟經警察聯絡被告乙○○○尋找該作案刀械未獲，被告始
    改稱：那我就說是以扣案刀械作案好了等語，已如前述，且
    證人林慶三亦稱該作案刀械係有弧度，與扣案刀械不同等語
    （偵查卷第69頁），而證人即為林慶三製作筆錄之警察林忠
    文在偵查中亦稱：林慶三報案所描述的作案西瓜有弧型，與
    扣案西瓜刀不同等語（偵查卷第82頁；72頁），足見扣案之
    刀械之並非被告作案用之刀械無疑；另扣案之手提袋，雖係
    藍色，惟證人林慶三則稱：該強盜之人所提袋子是正方型且
    是深藍等語（偵查卷第14頁），其所述外觀明顯與扣案之手
    提袋之上方是圓弧型不同（警卷第38頁），足見扣案之刀械
    與手提袋均與本案無關，惟此尚不影響被告有前開強盜行為
    之認定。
  (六)綜上，本案事證明確，被告犯行可以認定，應依法論科。被
    告雖另聲請調取被害人林慶三之行動電話與證人丙○○之行
    動電話通聯紀錄，以瞭解其2 人在95年11月1 日有無通話紀
    錄；調取陽明路與義華路口之監視影帶，以確定被告有無於
    案發時間在該路口搭乘被害人之計程車；及新高樹大橋之施
    工地點；惟因通聯紀錄可調取之時間為6 個月內，本件早逾
    該6 個月期而無從調取；又陽明路與義華路口未必裝有監視
    影帶，縱有裝設，因至今已逾年餘，亦已無從調取；又證人
    林慶三已陳明對屏東之地形不熟，至屏東後之交通路線，悉
    依被告指示而行進，業經其陳明在卷，則其陳述縱稍有不符
    之處，亦係因對於路線不熟所致，是此部分自無再調取必要
    。
三、按刑法第321 條第1 項第3 款所謂之兇器，其種類並無限制
    ，凡客觀上足對人之生命、身體、安全構成威脅，具有危險
    性之兇器均屬之（最高法院79年臺上字第5253號判例意旨參
    照）。本案被告持以犯案之刀械雖未扣案，惟被告已陳明該
    刀械係屬金屬材質，且證人林慶三亦稱該刀械類似西瓜刀，
    長度差不多（原審卷第73頁，按扣案之刀械，經原審勘驗結
    果，其刀刃連刀柄長49公分，刀柄長13公分，刀刃長39公分
    ，刀背長36公分，寬4 公分，刀峰銳利，見原審卷第113 頁
    ），且證人林慶三亦於逃脫時遭該刀械割傷手部，足認該刀
    械客觀上顯然足以對人之生命、身體、安全構成威脅，具有
    危險性，自屬兇器至明。再被告當時以左手押住證人林慶三
    之脖子上，復持刀指向證人林慶三之身體，對證人林慶三實
    施暴行，而非僅有脅迫之行為。故核被告所為，係犯刑法第
    330 條第1 項之攜帶兇器以強暴方式取他人財物之加重強盜
    取財罪。再被告前因施用毒品案件，經原審法院以94年度訴
    字第702 號判處有期徒刑7 月確定，於95年1 月27日執行完
    畢，有臺灣高等法院被告前案紀錄表1 份在卷可按，其於受
    有期徒刑之執行完畢後，5 年內故意再犯本件有期徒刑以上
    之罪，為累犯，應依刑法第47條第1 項規定加重其刑。
四、原審以被告罪證明確而予論罪科刑，固非無見，惟本件扣案
    之西瓜刀1 把及手提袋1 個，雖係被告所有，但非被告持以
    強盜被害人林慶三之物，業如前述，原審認係被告供犯本件
    強盜罪所用之物，尚有未洽。被告上訴意旨否認犯罪，雖無
    理由，惟原判決既有可議之處，應予撤銷改判。爰審酌被告
    正值壯年，不思以己力賺取財物，為籌措修車費用，竟持刀
    械強盜謀取他人財物，嚴重敗壞社會治安，且犯後飾詞狡辯
    ，態度惡劣，惡性非輕，惟念及證人林慶三遭強盜之車輛業
    已尋獲，並其犯罪動機、目的、手段等一切情狀，量處如主
    文第2 項所示之刑，以資懲儆。至扣案西瓜刀一把、藍色手
    提袋1 個及口罩2 個，雖均為被告所有，惟與其強盜行為無
    關聯，依法不得宣告沒收。至被告用以作案之扣案西瓜刀1
    把、藍色手提袋1 個、手套1 個及口罩2 個等物，並未扣案
    ，為免執行困難，爰不予宣告沒收。
據上論結，應依刑事訴訟法第369 條第1 項前段、第364 條、第
299 條第1 項前段，刑法第330 條第1 項、第47條第1 項，判決
如主文。
本案經檢察官陳建年到庭執行職務。
中    華    民    國    97    年    1     月    8     日
                  刑事第三庭    審判長法  官  周賢銳
                                      法  官  趙文淵
                                      法  官  黃仁松
以上正本證明與原本無異。
如不服本判決應於收受本判決後10日內向本院提出上訴書狀，其
未敘述上訴理由者，並得於提起上訴後10日內向本院補提理由書
狀（均須按他造當事人之人數附繕本）「切勿逕送上級法院」。
中    華    民    國    97    年    1     月    9     日
                                      書記官  馬蕙梅
附錄本件判決論罪科刑法條：
中華民國刑法第330條
（加重強盜罪）
犯強盜罪而有第321 條第1 項各款情形之一者，處7 年以上有期
徒刑。
前項之未遂犯罰之。


司法院資訊處製作；財團法人民間司法改革基金會備份。
